臺灣新竹地方法院刑事判決           100年度交簡上字第54號
上  訴  人  臺灣新竹地方法院檢察署檢察官
被      告  鄭金龍
上列上訴人因被告犯公共危險案件，不服本院竹東簡易庭100 年
度竹東交簡字第66號中華民國100 年4 月26日第一審刑事簡易判
決（聲請案號：100 年度偵字第1927號），提起上訴，本院管轄
之第二審合議庭判決如下︰
    主  文
原判決撤銷。
鄭金龍犯不能安全駕駛動力交通工具罪，處罰金新臺幣肆萬伍仟
元，如易服勞役，以新臺幣壹仟元折算壹日。
    事  實
一、鄭金龍明知飲酒後駕車將導致其注意能力減低、反應能力變
    慢，在此時仍駕車行駛於馬路上，隨時有致他人於死、傷之
    危險，且道路交通管理處罰條例定有於飲酒後呼氣之酒精濃
    度達每公升空氣含0.25毫克時即不得駕車之規定，竟仍在民
    國100 年2 月10日晚間8 時至9 時許，在新竹縣寶山鄉○○
    路「日月紅檳榔攤」內飲用啤酒4至5瓶，並於酒後（未達心
    神喪失或精神耗弱之程度）不能安全駕駛動力交通工具之狀
    況下，仍於同日晚間10時40分前數分鐘，自該處貿然騎乘車
    牌號碼565－DKP號重型機車行駛於道路上，嗣於同日晚間10
    時59分，在新竹縣寶山鄉○○路與雙園路2段交叉口為警攔
    檢，發現其酒後駕車，經以酒精測定器當場測試結果，鄭金
    龍呼氣中酒精濃度高達每公升0.70毫克，始悉上情。
二、案經新竹縣政府警察局竹東分局移送臺灣新竹地方法院檢察
    署檢察官聲請簡易判決處刑。
    理  由
一、按刑事訴訟法第159 條第1 項雖規定，被告以外之人於審判
    外之言詞或書面陳述，除法律有規定外，不得作為證據。惟
    同法第159 條之5 第1 項、第2 項已規定，經當事人於審判
    程序同意作為證據，法院審酌該言詞陳述或書面陳述作成時
    之情況，認為適當者，亦得為證據。又當事人、代理人或辯
    護人於法院調查證據時，知有第159 條第1 項不得為證據之
    情形，而未於言詞辯論終結前聲明異議者，視為有前項之同
    意（指同條第1 項之同意作為證據），此乃第159 條第1 項
    所容許，得作為證據之例外規定之一。查本案所據以認定被
    告鄭金龍犯罪事實之供述證據及非供述證據，被告於言詞辯
    論終結前，均未就上開證據主張有刑事訴訟法第159 條第1
    項不得為證據之情形，本院復審酌各該證據作成時並無違法
    及證明力明顯過低之瑕疵等情況，認為適當，是被告未爭執
    之供述證據及非供述證據，均有證據能力。
二、訊據被告鄭金龍於警詢、偵查及本院準備程序、審理中均就
    前揭犯罪事實坦白認罪，並有酒精測定紀錄表及新竹縣政府
    警察局舉發違反道路交通管理事件通知單各1 紙在卷可稽。
    查酒精對人體之影響程度，當呼氣酒精濃度達每公升0.5 毫
    克時，為輕到中度中毒，症狀為反應較慢、感覺減低、影響
    駕駛，當呼氣酒精濃度達每公升0.75毫克時，將造成思考及
    個性行為改變，當呼氣酒精濃度達每公升1.0 毫克時，將造
    成中度中毒，而有步態不穩、噁心嘔吐、精神混惑不清晰等
    症狀，當呼氣酒精濃度達每公升1.5 毫克時，有說話不清楚
    、感覺喪失、視力模糊等中到重度中毒症狀，當呼氣酒精濃
    度達每公升2.0 毫克時，有體溫降低、血糖降低、肌肉控制
    差、癲癇發作等重度中毒症狀，此有行政院國軍退除役官兵
    輔導委員會臺北榮民總醫院88年8 月5 日（88）北總內字第
    26868 號函可資佐參，茲被告飲酒後呼氣所含酒精濃度經檢
    測既已達每公升0.70毫克，堪認被告之生理狀況及駕駛能力
    已受酒精之影響，注意力及反應能力降低，其駕駛能力受影
    響，已不足應付駕駛交通工具之各種狀況，其駕駛行為將對
    其餘用路人造成一般之危險性，另於警查獲、測試或訊問過
    程中，亦有「轉彎或變換車道未打方向燈或方向燈錯誤；或
    有駛入對向車道、單行道等異常行為」、「駕駛有蛇行、車
    身搖擺不定、轉彎半徑過大或過小等駕駛操控力欠佳之情形
    」、「查獲、測試或訊問過程，嫌疑人有意識模糊，注意力
    無法集中」等情狀，此有刑法第185條之3案件測試觀察紀錄
    表、汽車駕駛人酒後生理協調平衡檢測紀錄表各1份附卷可
    知，堪認被告所為具任意性之自白核與事實相符，可以採信
    。被告於上開時、地因飲用酒類已達不能安全駕駛動力交通
    工具之程度，至堪認定。本件事證已臻明確，被告犯行洵堪
    認定，應予依法論科。
三、核被告所為，係犯刑法第185 條之3 服用酒類不能安全駕駛
    動力交通工具而駕駛罪。
四、原審認被告所犯不能安全駕駛動力交通工具犯行，事證明確
    ，予以論罪科刑，固非無見。惟按刑罰之量定，固屬法院自
    由裁量之職權行使，然刑事審判之量刑，在於實現刑罰權之
    分配的正義，故法院對科刑判決之被告量刑，應符合罪刑相
    當原則，使罰當其罪，以契合人民之法律感情，此所以刑法
    第57條明定科刑時應審酌一切情狀，尤應注意該條所列各款
    情形，以為科刑輕重之標準（最高法院92年度台上字第3268
    號、95年度台上字第1779號判決意旨參照）。又法律上屬於
    自由裁量之事項，並非概無法律性之拘束，自由裁量係於法
    律一定之外部性界限內使法官具體選擇以為適當之處理；因
    此在裁量時，必須符合所適用之法規之目的；更進一步言，
    須受法律秩序之理念所指導，此即所謂之自由裁量之內部性
    界限。事實審法院對於被告之量刑，自應符合比例、平等及
    罪刑相當原則，使輕重得宜，罰當其罪。查被告前固無違反
    刑法第158 條之3 前科紀錄，其酒後騎乘交通工具亦為機車
    而非其他大型車輛，所騎乘之路段為一般市區道路，於為警
    查獲前尚未肇事致自己或他人受身體傷害或財物損失，且犯
    後始終坦承犯行，惟其酒後騎乘交通工具為警攔檢時所測得
    呼氣酒精濃度已達每公升0.70毫克，再參以被告自承伊係在
    工地做粗工維生，若有工作一天薪資所得為新臺幣（下同）
    1100元，此次飲酒並無特別原因（見本院100 年度交簡上字
    第54號卷第20頁背面至21頁），酒後又貪圖個人方便，明知
    服用酒類不能安全駕駛動力交通工具，仍貿然騎乘機車上路
    ，缺乏尊重其他用路人生命、財產安全之觀念，本件依被告
    犯罪情節、犯罪之危害性、所侵害法益之輕重程度等情事而
    為綜合全面之斟酌，堪認原審就本件所宣告之刑，與同等行
    為於司法機關所受一般、普遍之評價程度，並非一致，甚若
    與主管機關依據道路交通管理條例第92條第4 項授權而於98
    年3 月10日修正發布之「違反道路交通管理事件統一裁罰基
    準表」中，對於酒後騎乘機器腳踏車經測得酒精濃度為0.55
    毫克以上之違規行為人之罰鍰基準相比較，本件被告為本次
    犯行，並無需審酌科以較輕處罰之特殊情況，惟原審僅判處
    被告罰金30000 元，實嫌過輕，致生罪刑不相當而與一般人
    民法律情感未合之情形，尚難謂符合比例原則及罪刑相當原
    則，量刑有所失入，當非法之持平，難謂允當，上訴人以原
    審量刑過輕為由上訴，請求從重量刑等語，為有理由，自應
    由本院將原判決予以撤銷改判。爰審酌被告前揭犯罪之動機
    、目的、生活狀況、智識程度、於本件飲酒後已達不能安全
    駕駛動力交通工具之程度，仍騎乘機車行駛於道路被查獲，
    經測得吐氣所含酒精成分為每公升0.70毫克之犯罪情節，無
    視於公眾交通安全而酒後為不安全駕駛，兼衡其犯後為前開
    自白，態度尚佳與其素行情形等一切情狀，量處如主文第2
    項所示之刑，並諭知易服勞役之折算標準，以示懲儆。
據上論斷，應依刑事訴訟法第455 條之1 第1 項、第3 項、第36
9 條第1 項前段、第364 條、第299 條第1 項前段，刑法第185
條之3 、第42條第3 項前段，刑法施行法第1 條之1 第1 項，判
決如主文。
本案經檢察官劉得為到庭執行職務。
中    華    民    國   100    年    8     月    4     日
                 刑事第四庭  審判長  法  官   黃美文
                                     法  官   邱玉汝
                                     法  官   張詠晶
以上正本證明與原本無異。
不得上訴。
中    華    民    國   100    年    8     月    4     日
                                     書記官   李念純